# 会计处理问题

提问人：yxl_cl 时间：2022-03-29 14:25:08
陈老师：
您好！请教会计处理题，案例背景如下：
A公司于 20 年以 20 亿元收购B公司40%的股权，按权益法核算，原股权协议中约定的业绩承诺为 21 年 40000 万， 22 年 50000 万，合同中约定了若 21 年、 22 年任一一年未能完成承诺业绩，A公司有权利要求原股东按原交易价及同期银行利率计算回购款 回购该股权。假设 21 年净利只有 20000 万元， 22 年预计也未完成业绩。
（ 1 ）站在A公司的角度，即便B公司业绩承诺期内未能完成承诺业绩，能否根据回购条款约定判断，这个股权的脱手价即（成本+利息）为A持有B公司股权的公允价值？以此判断A持有B公司股权价值在业绩对赌期内不存在减值？
（ 2 ）假设同时约定达不到业绩承诺时，可以选择以现金补偿（按未完成业绩占承诺业绩的比例*原交易价格）。同时存在可选择现金补偿及有回购权的情况下，在 21 年业绩未完成的情况下，是否需要确认预计可收到的现金业绩补偿？若需要确认现金业绩补偿时，应计入哪个科目？ 回购权应该如何进行会计处理？
（ 3 ）若 22 年最后A公司与B公司原股东约定放弃现金补偿时， 21 年又确认了预计可收到的现金补偿是否直接冲减 22 年的利润，还是要追溯到 21 年冲减 21 年确认的现金补偿，若冲减 21 年利润是否构成会计差错？
望老师能解答疑惑，谢谢！

回答人：chenyiwei
1 、不可以。对赌协议中约定的回购价具有保护性和惩罚性，不代表正常的市场交易价格。
2 、如果对于或有对价的实现，投资人有选择权，则投资人应根据自身意愿（通常是对自身最有利且最有可能实现的形式），并考虑对赌义务人的履约能力和信用风险等，合理估计或有对价的公允价值，确认为以公允价值计量且其变动计入损益的金融资产。同时对长期股权投资的减值测试应从严把握。
3 、若 22 年最后A公司与B公司原股东约定放弃现金补偿，应关注放弃补偿的具体原因，以及该原因在 2021 年末是否已出现和存在，考虑是否作为前期差错更正。